【裁判字號】    98,訴緝,67
【裁判日期】    980929
【裁判案由】    毒品危害防制條例
【裁判全文】
臺灣桃園地方法院刑事判決              98年度訴緝字第67號
公  訴  人  臺灣桃園地方法院檢察署檢察官
被      告  甲○○原名陳保吉.
                    （現於臺灣桃園監獄執行中）
選任辯護人  陳學驊律師
上列被告因違反毒品危害防制條例案件，經檢察官提起公訴（96
年度偵字第22805 號），本院判決如下︰
    主  文
甲○○共同明知為禁藥而轉讓，累犯，處有期徒刑拾月。又明知
為禁藥而轉讓，累犯，處有期徒刑拾月。又販賣第二級毒品，累
犯，處有期徒刑柒年肆月，未扣案販賣第二級毒品所得新臺幣捌
仟元沒收之，如全部或一部不能沒收時，以其財產抵償之。又販
賣第二級毒品，累犯，處有期徒刑柒年肆月，未扣案販賣第二級
毒品所得新臺幣肆仟元沒收之，如全部或一部不能沒收時，以其
財產抵償之。應執行有期徒刑玖年陸月，未扣案販賣第二級毒品
所得新臺幣壹萬貳仟元沒收之，如全部或一部不能沒收時，以其
財產抵償之。
    事  實
一、甲○○前於民國94年間因賭博案件，經臺灣板橋地方法院以
    95年度易緝字第83號判決判處有期徒刑4 月確定，於民國95
    年9 月15日易科罰金執行完畢。詎其仍不知悛悔，與劉得誠
    （經本院另案審結）均明知甲基安非他命為毒品危害防制條
    例所管制之第二級毒品，且安非他命類藥物業經行政院衛生
    署分別以68年7 月7 日衛署藥字第221433號及69年12月8 日
    衛署藥字第301124號公告列為不准登記為藥品並禁止使用，
    且於75年7 月11日以衛署藥字第597627號公告重申禁止使用
    在案，係藥事法第22條第1 項第1 款規定之禁藥，無正當理
    由不得轉讓，竟與劉得誠共同基於轉讓禁藥之犯意聯絡，於
    96年4 月30日凌晨5 時40分許，由甲○○以其所使用之門號
    0000000000號行動電話，傳送內容為「得偉等一下出門拿1,
    000 東西給那兩兄弟？令外在拿1,000 的分裝成2 包拿半包
    給他弟？總共是1 包半（看得懂嘛）」之簡訊至劉得誠所使
    用之門號0000000000號行動電話，指示劉得誠交付實際重量
    不明之第二級毒品甲基安非他命予姓名、年籍不詳、綽號「
    阿俊」之成年男子（下稱「阿俊」）及其兄，劉得誠遂於當
    日某時，至甲○○位於桃園縣桃園市○○街121 之10巷17號
    之住處樓下，無償提供價值新臺幣（下同）1,500 元之毒品
    甲基安非他命予「阿俊」及其兄。
二、甲○○另基於轉讓禁藥之犯意，因「阿俊」於96年5 月27日
    21時38分許以000000000 號公用電話撥打甲○○所使用之門
    號0000000000號行動電話，雙方約定在甲○○位於桃園縣桃
    園市○○街121 之10巷17號之住處附近交付毒品，甲○○遂
    於當日某時，在上開約定處所無償交付價值1,000 元之第二
    級毒品甲基安非他命予「阿俊」。
三、甲○○明知甲基安非他命係經行政院衛生署公告列為毒品危
    害防制條例第2 條第2 項第2 款之第二級毒品，不得持有、
    販賣，竟分別基於販賣第二級毒品甲基安非他命以營利之犯
    意，以其女友借其使用之門號0000000000號行動電話為聯絡
    工具，而為販賣甲基安非他命之行為。詳述如下：
  (一)陳世彬於96年5 月29日12時6 分許以其所使用之門號000000
    0000號行動電話撥打至甲○○上開行動電話，表示欲購買第
    二級毒品甲基安非他命之意，雙方遂於電話中坦妥交易價格
    ，甲○○並依約於當日19時、20時許，在桃園縣平鎮市○○
    路與環南路十字路口的便利商店外面，販賣價值8,000 元、
    重量2 公克之第二級毒品甲基安非他命予陳世彬。
  (二)陳世彬另於96年6 月14日17時49分許，以其所使用之門號00
    00 000000 號行動電話撥打至甲○○上開行動電話，表示欲
    購買第二級毒品甲基安非他命之意，雙方遂於電話中坦妥交
    易價格，甲○○並依約於當日19時、20時許，在桃園縣平鎮
    市○○路與環南路十字路口的便利商店外面，販賣價值4,00
    0 元、重量1 公克之第二級毒品甲基安非他命予陳世彬。
四、案經桃園縣政府警察局中壢分局報請臺灣桃園地方法院檢察
    署檢察官偵查起訴。
    理  由
一、程序事項：本件認定事實所引用之本件卷內所有卷證資料（
    包含文書證據、物證等證據），並無證據證明係公務員違背
    法定程序所取得，且被告甲○○於本院審理程序時就卷內所
    有之卷證資料之證據能力均表示無意見，且卷內之文書證據
    ，亦無刑事訴訟法第159 條之4 之顯有不可信之情況與不得
    作為證據之情形，則依刑事訴訟法第159 條之5 之規定，本
    件認定事實所引用之本件卷證所有文書證據、物證等證據，
    均有證據能力，合先敘明。
二、訊據被告固不否認於96年4 月30日、96年5 月27日分別有轉
    讓第二級毒品甲基安非他命予「阿俊」及其兄等情，然矢口
    否認於96年5 月29日、96年6 月14日有販賣第二級毒品甲基
    安非他命予陳世彬之犯行，辯稱：96年5 月29日、96年6 月
    14日伊雖然有交付第二級毒品甲基安非他命予陳世彬，並向
    陳世彬收取8,000 元及4,000 元，但是伊並沒有獲利，伊只
    是轉讓第二級毒品甲基安非他命予陳世彬云云，辯護人則為
    被告辯護稱：被告係因自身有施用毒品甲基安非他命之習慣
    ，陳世彬基於好奇心請託被告取得，被告並未賺取差價，又
    因政府查緝毒品如火如荼，毒品上游往往拒絕與不熟悉之人
    交易，施用毒品者往往有貨源不足之情況，為了取得貨源而
    彼此互相調貨使用，雖有收取金錢，卻都僅為成本價格，並
    無獲取利益空間，本件被告如確有意圖營利而販賣第二級毒
    品，則公訴人應就被告該次交易之取得成本舉證，否則基於
    罪疑有利於被告原則，僅得論處被告轉讓第二級毒品甲基安
    非他命罪云云。經查：
  (一)於96年4 月30日、96年5 月27日，被告分別無償轉讓第二級
    毒品甲基安非他命予「阿俊」及其兄，業據被告於偵查及本
    院審理時均坦承不諱，並據證人劉得誠於檢察官訊問時證述
    明確（見96年度偵字第20917 號卷第26頁、第27頁），復有
    行動電話通訊監察譯文2 份附卷可憑（見96年度偵字第2091
    7 號卷第15頁、第23頁），足見被告此部分之自白，應與事
    實相符，應堪採信。
  (二)被告雖否認於96年5 月29日、96年6 月14日有販賣第二級毒
    品甲基安非他命予陳世彬，惟查：
    1.於96年5 月29日、96年6 月14日，被告分別有交付2 公克
      及1 公克之第二級毒品甲基安非他命予陳世彬，並向陳世
      彬收取8,000 元及4,000 元等情，為被告所不否認，並據
      證人陳世彬於檢察官訊問及本院審理時結證屬實（見96年
      度偵字第22805 號卷第21頁至第24頁、本院97年度訴字第
      330 號卷第67頁至第75頁），此部分之事實，應堪認定。
    2.被告雖否認其有獲利，惟被告於檢察官訊問時先辯稱：伊
      不認識陳世彬，伊沒有印象陳世彬於96年5 月29日有向伊
      購買2 公克8,000 元之甲基安非他命云云（見96年度偵字
      第22805 號卷第29頁），後改辯稱：96年5 月29日伊有拿
      2 公克的甲基安非他命給陳世彬，但是那是因為陳世彬欠
      伊8,000 元，伊認識陳世彬，但是跟陳世彬不熟云云（見
      96年度偵字第22805 號卷第30頁），於本院準備程序時又
      改辯稱：陳世彬是伊的朋友，陳世彬打電話給伊，問伊有
      無要去拿毒品甲基安非他命，伊說有，陳世彬就叫伊順便
      幫他拿2 公克，96年5 月29日伊與陳世彬講完電話後，當
      天晚上7 、8 點左右，伊在桃園縣平鎮市○○路與環南路
      十字路口的便利商店外面拿給陳世彬，1 公克的甲基安非
      他命算4,000 元，陳世彬當場給伊8,000 元，96年6 月14
      日也是陳世彬打電話給伊，要伊幫忙拿甲基安非他命，當
      天晚上7 、8 點左右，伊在桃園縣平鎮市○○路與環南路
      十字路口的便利商店外面拿給陳世彬，陳世彬也是當場給
      伊4,000 元云云（見96年度審訴字第1553號卷第38頁），
      於本院審理時再度改辯稱：96年5 月29日伊要去拿甲基安
      非他命，陳世彬剛好也叫伊拿，伊不知道價格有無改變，
      伊說要幫陳世彬問問看，講電話當時伊人在藥頭那裡，伊
      本來要將電話交給藥頭，藥頭小聲跟伊說，叫伊直接說就
      可以，陳世彬叫伊幫他問藥頭，先不要漲好不好，因為之
      前伊幫陳世彬調毒品時是4,000 元，然後這次是4,500 元
      ，陳世彬叫伊幫忙殺價，但伊覺得這樣很盧，伊想說不然
      就是伊自己幫陳世彬給藥頭，所以伊自己賠了1,000 元云
      云（見98年度訴緝字第67號卷第42頁、第43頁），被告前
      後對於其與證人陳世彬間關係如何及如何談妥本件交易辯
      解不一，其證詞已難令人採信；另觀諸證人陳世彬於本院
      審理時證述：伊與被告係在網路的聊天室經由別人介紹認
      識的，別人在網路介紹被告有在賣毒品伊才知道，被告的
      行動電話也是伊在聊天室知道的等語（見97年度訴字第33
      0 號卷第75頁），顯見被告與證人陳世彬並不具有特殊情
      誼，證人陳世彬接觸被告之目的僅在於購毒，被告豈會未
      圖任何報酬而甘冒遭檢、警查緝之重大風險，順道幫證人
      陳世彬購買毒品甲基安非他命，甚且願意為證人陳世彬貼
      補毒品漲價後之差價？何況，被告於本院先稱96年5 月29
      日、6 月14日交付毒品甲基安非他命給證人陳世彬有收錢
      ，未賺取差價，買多少錢就向證人陳世彬收取拿多少錢云
      云（見本院98年度訴緝字第67號卷第36頁背面），嗣於本
      院審理時又改稱：96年5 月29日之交易，證人陳世彬請伊
      向藥頭殺價，但是伊覺得這樣很盧，伊自己賠了1,000 元
      云云（見98年度訴緝字第67號卷第43頁），被告之供述顯
      然有矛盾，並有意以「虧本」來掩飾其營利意圖，被告此
      部分前後不一之辯解，顯有違常情，不足採信。
    3.再者，據被告於96年5 月29日與證人陳世彬電話中之對話
      內容：「陳世彬：太保，我要2 個糖管。被告：幾克？陳
      世彬：就2 個阿！被告：那我拿過去哪裡給你。陳世彬：
      我先跟你拿，等下再拿錢給你。被告：那我也直接送過去
      給你。陳世彬：因為我也要拿給別人。被告：那你要拿8,
      000 給我就對，我忘了跟你說有漲，靠杯勒！陳世彬：你
      先不要漲好不好？被告：好啦！我就沒有賺錢了。陳世彬
      ：就上次那一的阿。被告：喔！一樣45就是了，那我拿到
      東西再給你。陳世彬：你那邊沒東西喔！被告：我還差1
      個。陳世彬：要很久嗎？被告：12點半到1 點給你好不好
      ？陳世彬：好」，此有通訊監察譯文1 份附卷可稽（見96
      年度偵字第22805 號卷第16頁），證人陳世彬交易之對象
      係被告，係雙方於電話中討價還價之後，被告與證人陳世
      彬始約定以2 公克8,000 元之價格出售第二級毒品甲基安
      非他命予證人陳世彬，被告並無於電話中告知證人陳世彬
      其正在藥頭處之情形，顯見被告於本院審理時辯稱：證人
      陳世彬要求其向藥頭殺價一情，係屬臨訟卸責之詞，不足
      採信；再參諸證人陳世彬於檢察官訊問時結證：因為被告
      之前表示1 公克要4,500 元，伊跟被告殺價之後，1 公克
      才算4,000 元等語（見96年度偵字第22805 號卷第22頁）
      ，足見被告與證人陳世彬間毒品交易價格係由被告決定，
      倘被告單純代證人陳世彬向藥頭購買毒品，其依藥頭實際
      販賣價格索款即可，豈有任人討價還價之可能，由此堪認
      被告與證人陳世彬間之毒品交易型態應係被告販賣毒品予
      證人陳世彬，被告與證人陳世彬間為獨立之買賣關係，被
      告是否有營利之意圖自應依販賣毒品之一般交易常態認定
      之。再者，觀諸被告於96年6 月14日與證人陳世彬之電話
      中對話內容：「被告：阿彬。陳世彬：要1 克。被告：對
      阿。陳世彬：不是3,000 ？被告：機背，那是那一批的，
      我這批是讚的。陳世彬：那這批多少？被告：4 阿，都多
      久了，你沒找我。陳世彬：你來中壢阿。被告：阿，你在
      哪？陳世彬：我也在獅子林。被告：他有很急嗎？陳世彬
      ：蠻急的。被告：好」，亦有通訊監察譯文1 份附卷可稽
      （見96年度偵字第22805 號卷第18頁），證人陳世彬於電
      話中先詢問被告1 公克之毒品甲基安非他命是否係3,000
      元，然被告告知證人陳世彬毒品甲基安非他命1 公克已漲
      價成4,000 元，雙方始約定當日之販賣價格係1 公克4,00
      0 元，被告於本次交易亦無降價求售或賠本售出之情形，
      而被告對於本次價格較高，亦非以其向藥頭進貨價格較高
      為解釋，反而誇稱其本批進貨品質較好，益徵被告係自行
      考量成本及利潤而為毒品之報價，與證人陳世彬間實為毒
      品買賣之關係，而非為證人陳世彬向藥頭調取毒品。
    4.查販賣第二級毒品甲基安非他命係違法行為，非可公然為
      之，亦無公定之價格，不論任何包裝，均可任意分裝增減
      分量，而每次買賣之價量，亦可能隨時依雙方間之關係深
      淺、資力、需求量及對行情之認知、來源是否充裕、查緝
      是否嚴緊，購買者被查獲時供述購買對象可能性之風險評
      估等，而異其標準，並機動調整，非可一概而論，販賣之
      利得除經坦承犯行或價量俱臻明確外，委難察得實情，販
      賣之人從價差或量差中牟利方式雖異，其意圖營利之非法
      販賣行為則一，是除非別有事證，足認係按同一價量委買
      、轉售或無償贈與，確未牟利外，尚難執此遽認非法販賣
      之證據有所未足，致使知過坦承者難辭重典，飾辭否認者
      反得僥倖，而失情理之平。本件被告矢口否認有營利之犯
      行，然販賣第二級毒品甲基安非他命犯行之法定刑度極重
      ，係眾所週知之事實，依一般經驗法則，販賣毒品者鋌而
      走險，苟非意在營利，所為何來？且參諸被告與證人陳世
      彬並非熟識至交，亦無何仇隙已如前述，苟非意圖營利，
      豈會甘冒重刑之風險而與之相約交易毒品？苟無利得，豈
      會甘冒重刑之風險，一再供證人陳世彬取得甲基安非他命
      之理？是以被告應有從中賺取買賣差價牟利之意圖及事實
      ，當屬合理之認定。
  (三)綜上所述，被告上開所辯，均不足採信。本案事證明確，被
    告轉讓第二級毒品甲基安非他命及販賣第二級毒品甲基安非
    他命之犯行，已可認定。
三、新舊法之比較：
  (一)法規之制定與法規之修正，如有特定生效日之必要者，依中
    央法規標準法第14條或第20條第2 項準用第14條之規定，應
    分別特定其施行日期。是法規制定或前次修正基於特殊因素
    所特定之施行日期，並不適用於日後修正或再次修正之條文
    。而法律之制定或修正，若未明定施行日期者，中央法規標
    準法雖未規定應自何時生效，然法律既經制定或修正並經總
    統公布，自應依一般原則，自公布日起算至第3 日發生效力
    。92年7 月9 日修正公布之毒品危害防制條例第36條規定：
    「本條例自公布後6 個月施行。」其立法理由謂：「(一)依修
    正草案第2 條第3 項規定，法務部需會同衛生署成立審議委
    員會每3 個月定期檢討調整毒品之分級及品項，而本次新增
    第四級毒品，有需要在新法施行前先經該審議會檢討後再調
    整公布，爰預留6 個月緩衝期，以利處理。(二)依本條例新修
    正之規定，有必要再訂定相關子法及修正相關法規，以配合
    本條例之施行，故亦有需要預留適當緩衝期，以利訂頒相關
    子法及相關法規之配合修正」，故該條規定，顯係因應該次
    修正之需，始預留適當之緩衝期。98年5 月20日毒品危害防
    制條例修正條文時，因未有施行日期之特別規定，自應依一
    般原則，自公布日起算至第3 日發生效力，核先敘明。
  (二)按毒品危害防制條例第4 條業於98年5 月20日以華總一義字
    第09800125141 號修正公布，新法第4 條規定：「製造、運
    輸、販賣第一級毒品者，處死刑或無期徒刑；處無期徒刑者
    ，得併科新臺幣2 千萬元以下罰金。製造、運輸、販賣第二
    級毒品者，處無期徒刑或7 年以上有期徒刑，得併科新臺幣
    1 千萬元以下罰金。製造、運輸、販賣第三級毒品者，處5
    年以上有期徒刑，得併科新臺幣7 百萬元以下罰金。製造、
    運輸、販賣第四級毒品者，處3 年以上10年以下有期徒刑，
    得併科新臺幣3 百萬元以下罰金。製造、運輸、販賣專供製
    造或施用毒品之器具者，處1 年以上7 年以下有期徒刑，得
    併科新臺幣1 百萬元以下罰金。前5 項之未遂犯罰之」，而
    舊法第4 條規定：「製造、運輸、販賣第一級毒品者，處死
    刑或無期徒刑；處無期徒刑者，得併科新臺幣1 千萬元以下
    罰金。製造、運輸、販賣第二級毒品者，處無期徒刑或7 年
    以上有期徒刑，得併科新臺幣7 百萬元以下罰金。製造、運
    輸、販賣第三級毒品者，處5 年以上有期徒刑，得併科新臺
    幣5 百萬元以下罰金。製造、運輸、販賣第四級毒品者，處
    3 年以上10年以下有期徒刑，得併科新臺幣3 百萬元以下罰
    金。製造、運輸、販賣專供製造或施用毒品之器具者，處1
    年以上7 年以下有期徒刑，得併科新臺幣1 百萬元以下罰金
    。前5 項之未遂犯罰之」，經比較修正前後關於罰金刑之規
    定，以修正前法律，較有利於被告。
四、核被告就犯罪事實一二所為，係犯藥事法第83條第1 項之轉
    讓禁藥罪，就犯罪事實三所為，係犯修正前毒品危害防制條
    例第4 條第2 項之販賣第二級毒品罪。按第二級毒品甲基安
    非他命成分係屬安非他命類藥品，業經行政院衛生署75年7
    月11日衛署藥字第597627號公告，為有效管理安非他命類藥
    品與其衍生物之冊類及其製劑，重申公告禁止使用，而認屬
    藥事法規範之禁藥。而藥事法第83條第1 項係於93年4 月21
    日修正公布，同年月23日施行，為毒品危害防制條例之後法
    ，且藥事法第83條第1 項之法定刑為7 年以下有期徒刑，得
    併科新臺幣500 萬元以下罰金，與毒品危害防制條例第8 條
    第2 項之法定刑為6 月以上，5 年以下有期徒刑，得併科新
    臺幣70萬元以下罰金相較後，以藥事法第83條第1 項之法定
    刑為重。又以毒品之範圍尚包括影響精神物質與其製品，而
    藥事之管理，亦非僅止於藥品之管理，毒品未必均係經公告
    列管之禁藥，禁藥亦非必均為毒品，毒品危害防制條例與藥
    事法二者，並無必然之特別法與普通法關係。是除有轉讓之
    第二級毒品達毒品危害防制條例第8 條第6 項之一定數量，
    經依法加重後之法定刑較藥事法第83條第1 項之法定刑為重
    之情形外，因藥事法第83條第1 項為後法，且為重法，二者
    有法條競合關係，應優先適用藥事法處罰。又被告於上開時
    、地轉讓予「阿俊」及其兄長施用之甲基安非他命數量不詳
    ，惟以被告轉讓甲基安非他命予「阿俊」及其兄長之甲基安
    非他命價值約1,000 元、1,500 元，以價值1,000 元、1,50
    0 元之甲基安非他命之數量，要無可能達毒品危害防制條例
    第8 條第6 項規定加重其刑之5 公克以上，是揆諸前揭規定
    與說明，被告上開轉讓甲基安非他命之行為，應依藥事法第
    83條第1 項之轉讓禁藥罪論處，起訴書認被告就犯罪事實一
    二所為，係犯毒品危害防制條例第8 條第2 項之轉讓第二級
    毒品罪，尚有未洽；惟本院已於審理期日踐行告知罪名程序
    ，當庭告知被告上開變更後之藥事法第83條第1 項罪名（見
    98年9 月15日筆錄），使被告得以行使其防禦權，避免突襲
    性裁判，而得確保其訴訟權益，爰依刑事訴訟法第300 條規
    定，變更檢察官原起訴法條而為審理。至辯護人雖以被告於
    偵、審中均坦承有轉讓第二級毒品之情事，請求依修正後毒
    品危害防制條例第17條第2 項之規定減輕其刑，然被告轉讓
    第二級毒品甲基安非他命之犯行，應依藥事法第83條第1 項
    規定處斷，已詳如上述，顯無法依修正後毒品危害防制條例
    第17條第2 項之規定減輕其刑，附此敘明。被告與劉得誠就
    96年4 月30日轉讓禁藥之犯行，有犯意聯絡及行為分擔，為
    共同正犯。被告所犯上開2 次轉讓第二級毒品甲基安非他命
    及2 次販賣第二級毒品甲基安非他命犯行，犯意各別，行為
    互異，應予分論併罰。查被告前有如事實欄所載之犯罪科刑
    執行情形，有臺灣桃園地方法院檢察署刑案資料查註紀錄表
    、臺灣高等法院被告前案紀錄表各1 份在卷可參，被告於前
    案執行完畢後5 年內故意再犯本件有期徒刑以上之罪，為累
    犯，均應依刑法第47條第1 項之規定加重其刑。又被告持有
    第二級毒品甲基安非他命後，進而轉讓、販賣，其持有之低
    度行為應為轉讓、販賣之高度行為所吸收，不另論罪。至辯
    護人雖以被告於偵查中已供出毒品之上游，請求依修正前毒
    品危害防制條例第17條之規定減輕其刑，惟被告於警詢中只
    供出上游之姓名為「池慶京、羅文在、林裕乾、曹榮田、曾
    玉琪」，並未提供上開上游之詳細年籍資料供檢、警人員追
    查，此有警詢筆錄1 份附卷可稽（見96年度他字第31 50 號
    卷第20頁），且卷內亦無其他證據足以佐證檢、警人員因被
    告之供述，而查獲上游，是被告並不符合修正前毒品危害防
    制條例第17條減刑之規定。爰審酌被告明知施用毒品甲基安
    非他命戕害身心甚鉅，核屬社會亂源之一，不僅未勸阻友人
    「阿俊」及其兄長施用，竟無償轉讓毒品甲基安非他命予「
    阿俊」及其兄長，便利其等施用，致使「阿俊」及其兄長受
    害更深，被告販賣第二級毒品甲基安非他命，足以使購買、
    施用毒品者導致精神障礙、性格異常，甚至造成生命危險之
    生理成癮性及心理依賴性，戕害國民身心健康，惡性重大，
    且犯後對於販賣毒品之犯行又不知悔改，企圖脫免罪責，犯
    後態度不佳，惟念被告販賣毒品甲基安非他命所獲取之利益
    尚屬輕微，對於轉讓毒品之犯行坦承不諱，尚有悔意等一切
    情狀，分別量處如主文所示之刑，並定其應執行刑，以示懲
    戒。
五、按「犯毒品危害防制條例第4 條至第9 條、第12條、第13條
    或第14條第1 項、第2 項之罪者，其供犯罪所用或因犯罪所
    得之財物均沒收之，如全部或一部不能沒收時，追徵其價額
    或以其財產抵償之，毒品危害防制條例第19條第1 項定有明
    文。倘犯罪所得之財物為新臺幣時，因其本身即為我國現行
    貨幣價值之表示，固不發生追徵其價額之問題；惟其犯罪所
    得若為新臺幣以外之財物，而全部或一部不能沒收時，則應
    追徵其價額，使其繳納與原物相當之價額，或以其財產抵償
    之，方能達到沒收之目的。」最高法院96年度臺上字第1828
    號判決意旨參照。經查：被告於96年5 月29日、96年6 月14
    日販賣第二級毒品甲基安非他命予證人陳世彬各得8,000 元
    、4,000 元雖均未扣案，然為被告販賣毒品之所得，屬被告
    因犯罪所得之財物，應依毒品危害防制條例第19條第1 項之
    規定，宣告沒收之，如全部或一部不能沒收時，以其財產抵
    償之。被告所使用門號0000000000號行動電話，雖為被告用
    以聯繫販賣第二級毒品甲基安非他命所用之物，然上開行動
    電話係被告之友人所有，業據被告於本院中供述明確，非為
    被告所有，爰不併予宣告沒收。
據上論斷，應依刑事訴訟法第299 條第1 項前段、第300 條，藥
事法第83條第1 項，修正前毒品危害防制條例第4 條第2 項，毒
品危害防制條例第19條第1 項，刑法第2 條第1 項前段、第11條
、第28條、第47條第1 項、第51條第5款，判決如主文。
本案經檢察官洪敏超到庭執行職務。
中    華    民    國    98    年    9     月    29    日
                  刑事第四庭  審判長法  官  袁雪華
                                    法  官  張宇葭
                                    法  官  張淑華
以上正本證明與原本無異。
如不服本判決應於收受判決後10日內向本院提出上訴書狀，並應
敘述具體理由。其未敘述上訴理由者，應於上訴期間屆滿後20日
內向本院補提理由書(均須按他造當事人之人數附繕本)「切勿逕
送上級法院」。
                                    書記官  鄭嘉惠
中    華    民    國    98    年    10    月    5     日
附錄本案論罪科刑法條
藥事法第83條
明知為偽藥或禁藥，而販賣、供應、調劑、運送、寄藏、牙保、
轉讓或意圖販賣而陳列者，處 7 年以下有期徒刑，得併科新臺
幣 5 百萬元以下罰金。
犯前項之罪，因而致人於死者，處 7 年以上有期徒刑，致重傷
者，處 3 年以上 12 年以下有期徒刑。
因過失犯第 1 項之罪者，處 2 年以下有期徒刑、拘役或科新臺
幣 30 萬元以下罰金。
第 1 項之未遂犯罰之。
修正前毒品危害防制條例第4條
製造、運輸、販賣第一級毒品者，處死刑或無期徒刑；處無期徒
刑者，得併科新臺幣一千萬元以下罰金。
製造、運輸、販賣第二級毒品者，處無期徒刑或七年以上有期徒
刑，得併科新臺幣七百萬元以下罰金。
製造、運輸、販賣第三級毒品者，處五年以上有期徒刑，得併科
新臺幣五百萬元以下罰金。
製造、運輸、販賣第四級毒品者，處三年以上十年以下有期徒刑
，得併科新臺幣三百萬元以下罰金。
製造、運輸、販賣專供製造或施用毒品之器具者，處一年以上七
年以下有期徒刑，得併科新臺幣一百萬元以下罰金。
前五項之未遂犯罰之。


司法院資訊處製作；財團法人民間司法改革基金會備份。
